【裁判字號】    98,抗,282
【裁判日期】    981019
【裁判案由】    假處分
【裁判全文】
臺灣高等法院高雄分院民事裁定           98年度抗字第282號
抗  告  人  新格國際育樂開發股份有限公司
法定代理人  乙○○
抗  告  人  立欣國際開發股份有限公司
法定代理人  乙○○
相  對  人  臺灣糖業股份有限公司
法定代理人  甲○○
上列抗告人因與相對人間假處分事件，對於民國98年6 月16日臺
灣高雄地方法院98年度裁全字第2586號所為裁定提起抗告，本院
裁定如下：
    主  文
抗告駁回。
抗告訴訟費用由抗告人負擔。
    理  由
一抗告意旨略以：相對人於98年4 月間以所有物返還請求權、租
  賃物返還請求權及不當得利返還請求權，訴請抗告人新格國際
  育樂開發股份有限公司（下稱新格公司）將坐落高雄市○鎮區
  ○○段46-5、46-6、46-9、194-16地號等4 筆土地（下稱系爭
  土地，詳如附表所示）上之地上物除去並回復原狀，將系爭土
  地返還暨賠償自97年11月20日起至返還土地之日止之損害；請
  求抗告人立欣國際開發股份有限公司（下稱立欣公司）將坐落
  同段46-6號土地如附表所示之建物（下稱系爭建物）拆除並回
  復原狀，將上開土地返還相對人暨賠償自97年11月20日起至返
  還同段46-6號土地之日止之損害，嗣相對人向原法院聲請本件
  假處分。惟本件相對人主張新格公司在系爭土地整地並整修各
  項設施，擬重新營業，認請求標的之現狀將有所變更，而有日
  後不能強制執行或甚難執行之虞等語，業經原裁定予以駁回，
  足認本件假處分之聲請並未符合必要性之要件；再者，依最高
  法院61年台再字第186 號判例意旨，相對人既依所有物返還請
  求權訴請新格公司拆除地上物及返還土地，則在訴訟繫屬後之
  繼受人亦受確定判決效力及執行力所及，則新格公司於訴訟繫
  屬後縱有出租或出借之行為，亦無日後不能強制執行或甚難執
  行之情；又處分包括事實上處分及法律上處分，新格公司對於
  系爭土地既無所有權，自無從為法律上處分行為。又立欣公司
  為系爭建物之所有人，相對人既訴請其拆除系爭建物，復聲請
  假處分禁止其拆除系爭建物，顯屬矛盾。況相對人禁止立欣公
  司拆除系爭建物，又訴請支付無權占有系爭土地之損害，顯係
  以假處分達增加損害賠償數額之目的。原裁定諸多違法，爰提
  起本件抗告，請求廢棄原裁定等語。
二按債權人就金錢以外之請求因請求標的之現狀變更，有日後不
  能強制執行，或甚難強制執行之虞，欲保全強制執行者，得聲
  請假處分，民事訴訟法第532 條第1 項定有明文。次按假處分
  僅為保全強制執行方法之一種；故苟合於上開假處分條件，並
  經債權人敘明假處分之原因存在，法院即得為准許假處分之裁
  定。至於主張之實體上理由，是否正當，乃屬本案判決問題，
  非假處分裁判中所能解決，最高法院20年抗字第5 號判例意旨
  足資參照。
三經查：本件相對人主張第三人北海育樂股份有限公司（下稱北
  海公司）於87年間向其承租系爭土地，並在其上興建系爭建物
  ，經營「布魯樂谷主題親水樂園」及「凱旋高爾夫球練習場」
  ，嗣北海公司將系爭土地租賃權讓與新格公司，將系爭建物所
  有權讓與立欣公司，並改由新格公司向相對人承租系爭土地，
  詎新格公司積欠高額租金迄未清償，相對人遂於97年11月終止
  租約。相對人欲依民法所有物返還請求權及租賃物返還請求權
  之規定，訴請抗告人返還系爭土地並回復原狀，恐抗告人將系
  爭土地及建物為營業、出租、出借及其他一切處分行為，使請
  求之標的現狀變更，有日後不能或甚難強制執行之虞，聲請原
  法院對於系爭土地及建物准予假處分。原法院審酌相對人提出
  之土地暨建物登記謄本、租賃契約、協議書及相片，雖認相對
  人就請求之原因已有相當之釋明，惟對於聲請假處分之原因，
  釋明尚有不足，遂依相對人陳明願供擔保以補釋明之不足，而
  予以准許假處分；另相對人聲請裁定禁止抗告人就系爭土地及
  建物為營業行為部分，原法院認非本件假處分必要之方法，則
  予以否准一節，有土地登記謄本4 份、建物登記謄本13份、租
  賃契約、協議書等影本、存證信函及相片9 張（見原法院卷第
  13頁至第72頁）在卷可憑，揆諸前揭說明，尚無不合。
四次查：相對人係為保全其對所有物、租賃物及不當得利返還請
  求權而為本件假處分之聲請，則抗告人於系爭土地及建物上之
  營業行為未必會影響相對人於本案勝訴後之強制執行一節，有
  相對人之民事起訴狀影本在卷可稽（見本院卷第8 頁至第16頁
  ），原裁定因而認定禁止為營業行為非本件假處分必要之方法
  ，僅需裁定命新格公司就系爭土地、立欣公司對系爭建物，於
  本案判決確定前，均不得為出租、出借或其他一切處分行為即
  足以保障相對人本案請求權之強制執行等語，其並未認定本件
  假處分欠缺必要性而駁回相對人之請求，是以抗告人主張原裁
  定駁回相對人聲請裁定禁止抗告人為營業行為部分，本件假處
  分即屬欠缺必要性等語，乃不足採。
五又按原告以所有物返還請求權為訴訟標的所得之勝訴確定判決
  ，其效力及於被告之訴訟標的物繼受人，固為最高法院61年台
  再字第186 號判例意旨所明示。惟若繼受人有善意受讓或變更
  訴訟標的物現況之情事，仍非無致原告無從強制執行或甚難強
  制執行之可能。是以，抗告意旨主張相對人以所有物返還請求
  權訴請返還系爭土地並拆除地上物及系爭建物，應不虞確定判
  決效力及執行力可及於抗告人之繼受人，乃無日後不能強制執
  行或甚難執行之情等語，並不足採。另查：相對人雖基於所有
  權訴請立欣公司拆除系爭建物，惟系爭建物非相對人所有，而
  係立欣公司之所有物一節，有系爭建物謄本在卷可憑（見原法
  院卷第17頁至第29頁），亦即立欣公司若於訴訟期間將系爭建
  物所有權移轉與善意第三人，非無致相對人獲得勝訴確定判決
  後無從聲請強制執行拆除系爭建物。相對人既起訴求為判命立
  欣公司拆除系爭房屋並回復原狀，復聲請本件假處分，則其目
  的即在保全系爭房屋免於轉讓與善意第三人致無從強制執行。
  是以，抗告人主張相對人聲請本件假處分禁止其拆除系爭建物
  ，與相對人起訴及聲請本件假處分之目的矛盾等語，自屬有誤
  ，並不足採。
六至抗告人復主張：處分包括事實上處分及法律上處分，新格公
  司對於系爭土地既無所有權，即無可能為法律上處分行為；又
  相對人禁止立欣公司拆除系爭建物，又訴請支付無權占有系爭
  土地之損害，顯係以假處分達增加損害賠償數額之目的等語。
  惟新格公司對於系爭土地雖無所有權，然其若恣意無權處分系
  爭土地，非無徒增相對人於勝訴判決後甚難強制執行之可能。
  況且，相對人雖終止其與新格公司間對於系爭土地之租約，惟
  該租約是否確已合法終止而發生效力，抗告人是否確無租賃權
  而得以為法律上處分，均須經本案訴訟程序予以審理，始得確
  定。又本件假處分之准許是否將增加本案損害賠償數額，若未
  予以假處分，立欣公司是否即會自行拆除並返還系爭土地，均
  應屬於本案訴訟程序審理之範圍，是以抗告人上開主張均涉及
  實體法律關係是否正當。因假處分裁判程序僅為保全程序，尚
  非確定私權之程序，故上開抗告意旨即非保全程序所應審認之
  事項。是以揆諸首揭判例意旨，抗告人以實體事項指摘原裁定
  不當，本院於本件假處分裁判之抗告程序自無庸予以審酌，其
  抗告意旨乃無理由，應予駁回。
七據上論結，本件抗告為無理由，依民事訴訟法第495 條之1 第
  1 項、第449 條第1 項、第95條、第78條、第85條第1 項前段
  ，裁定如主文。
中    華    民    國    98    年    10    月    19    日
                            民事第四庭
                                審判長法官  蔡文貴
                                法      官  黃科瑜
                                法      官  謝靜雯
以上正本證明與原本無異。
如不服本裁定應於送達後10日內向本院提出再抗告狀（並按他造
當事人之人數附繕本），並繳納再抗告費新臺幣1,000 元。再為
抗告僅得以適用法規顯有錯誤為理由，並應委任律師為代理人。
中    華    民    國    98    年    10    月    19    日
                                書  記  官  唐奇燕
附註：
抗告人之配偶、三親等內之血親、二親等內之姻親，或抗告人為
法人、中央或地方機關時，其所屬專任人員具有律師資格並經法
院認適當者，亦得為第三審訴訟代理人。抗告人或其法定代理人
具有律師資格者及前項情形，應於提起抗告或委任時釋明之。
附表：
┌──┬─────────────┬────┬──┬─────┐
│標號│       土地坐落           │  面積  │權利│   備註   │
│    ├──────┬──┬───┤平方公尺│範圍│          │
│    │   市鄉鎮   ○ 段 │地號  │        │    │          │
├──┼──────┼──┼───┼────┼──┼─────┤
│1   │高雄市前鎮區│臨北│46-5  │  1,735 │全部│          │
├──┼──────┼──┼───┼────┼──┼─────┤
│2   │高雄市前鎮區│臨北│46-6  │ 49,008 │全部│          │
├──┼──────┼──┼───┼────┼──┼─────┤
│3   │高雄市前鎮區│臨北│46-9  │    283 │全部│          │
├──┼──────┼──┼───┼────┼──┼─────┤
│4   │高雄市前鎮區│臨北│194-16│     11 │全部│          │
├──┴──────┴──┴───┴────┴──┴─────┤
│建物部分                                                    │
├──┬───┬────┬────┬────┬──┬─────┤
│編號│ 建號 │建物門牌│建物坐落│  面積  │權利│   備註   │
│    │      │        │        │        │範圍│          │
├──┼───┼────┼────┼────┼──┼─────┤
│1   │292-1 │高雄市前│高雄市前│313.77  │全部│辦公室    │
│    │      │鎮區凱旋│鎮區臨北│        │    │          │
│    │      │路700號 │段46-6地│        │    │          │
│    │      │        │號      │        │    │          │
├──┼───┼────┼────┼────┼──┼─────┤
│2   │292-2 │同上    │同上    │1,574.15│全部│高爾夫球場│
│    │      │        │        │        │    │練習場    │
├──┼───┼────┼────┼────┼──┼─────┤
│3   │292-3 │同上    │同上    │44.98   │全部│停車空間管│
│    │      │        │        │        │    │理室      │
├──┼───┼────┼────┼────┼──┼─────┤
│4   │292-4 │同上    │同上    │90.53   │全部│機房      │
├──┼───┼────┼────┼────┼──┼─────┤
│5   │292-5 │同上    │同上    │104.99  │全部│儲存室    │
├──┼───┼────┼────┼────┼──┼─────┤
│6   │292-6 │同上    │同上    │451.68  │全部│入口管理亭│
├──┼───┼────┼────┼────┼──┼─────┤
│7   │292-7 │同上    │同上    │146.84  │全部│男更衣室及│
│    │      │        │        │        │    │廁所      │
├──┼───┼────┼────┼────┼──┼─────┤
│8   │292-8 │同上    │同上    │97.60   │全部│寄物間    │
├──┼───┼────┼────┼────┼──┼─────┤
│9   │292-9 │同上    │同上    │146.84  │全部│女更衣室及│
│    │      │        │        │        │    │廁所      │
├──┼───┼────┼────┼────┼──┼─────┤
│10  │292-10│同上    │同上    │109.19  │全部│服務中心  │
├──┼───┼────┼────┼────┼──┼─────┤
│11  │292-11│同上    │同上    │87.58   │全部│服務中心  │
├──┼───┼────┼────┼────┼──┼─────┤
│12  │292-12│同上    │同上    │100.78  │全部│服務中心  │
├──┼───┼────┼────┼────┼──┼─────┤
│13  │292-13│同上    │同上    │288.05  │全部│員工休息室│
└──┴───┴────┴────┴────┴──┴─────┘


司法院資訊處製作；財團法人民間司法改革基金會備份。
